【裁判字號】    89,上易,3118
【裁判日期】    891004
【裁判案由】    傷害
【裁判全文】
臺灣高等法院刑事判決                          八十九年度上易字第三一一八號
    上  訴  人  甲○○
    即  被  告
右上訴人因被告傷害案件，不服臺灣新竹地方法院八十八年度易字第一一五二號，中
華民國八十九年七月二十五日第一審判決（起訴案號：臺灣新竹地方法院檢察署八十
八年度偵字第七八九０號）提起上訴，本院判決如左：
    主  文
上訴駁回。
    事  實
一、甲○○於民國（下同）八十八年六月十五日晚間應友人丙○○之邀，至另一名友
    人丁○○位於新竹縣竹東鎮○○路一六六號之住處之地下室，與丙○○之朋友乙○○四人一起打麻將。席間，因乙○○懷疑甲○○有偷牌嫌疑，心生不滿，即向
    甲○○表示：「男孩子打牌，手腳要乾淨點」，雖在丙○○出面圓場緩和氣氛後
    其等繼續打了十餘分鐘，然至該局結束後，乙○○即很不給甲○○面子並不悅地
    表示不想繼續玩了，四人於是離開麻將桌，斯時已近晚上九時四十分許，甲○○
  、乙○○二人遂相繼上樓準備離去，乙○○於離去前，仍出口嘮叨甲○○「男孩
    子打牌，手腳要乾淨點」，並反問甲○○其所輸的錢該怎麼算，甲○○雖口頭未
    予置理，但心中不悅之情油然而生，甲○○即走向丁○○住處（一六六號）正對
    面，發動其所駛來之車號ＬＱ─ＯＯ三五號（起訴書誤載為：ＬＯ─ＯＯ三五號
    ）自小客車車輛，乙○○亦發動其停放在丁○○住處門口之車號ＳＭＴ─一八三
    號機車，二人均欲沿公園路往康寧路方向離開，惟乙○○為圖便利，即在該處逆
    向切入甲○○行駛的車道，並行駛在甲○○前方，甲○○竟心生傷害之犯意，想
    教訓乙○○，遂駕駛上開自小客車，在公園路一五四號前，自乙○○所騎乘機車
    之後面推撞，致乙○○當場人車倒地，並受有頭部及身體左側後方多處瘀血及擦
    破傷等傷勢。
二、案經乙○○訴由新竹縣竹東分局報告臺灣新竹地方法院檢察署檢察官偵查起訴。
    理  由
一、訊據上訴人即被告甲○○固坦承於右揭時、地與告訴人乙○○打麻將確有不快之
    情，其二人並先行離開，惟否認有開車撞傷告訴人乙○○之犯行。辯稱略以：「
    沒有駕車追撞機車，這是假車禍真詐財，告訴人所說車子被撞位置前後不一」等
    語。
二、惟查：
(一)、被告右揭犯行業據告訴人於警訊、偵查中及原審與本院調查審理時指訴歷歷，並
    稱：「被撞後係左側倒地，其有看到被告的頭有伸出車外看了一下才離開，其可
    以確定是被告撞的」等語，而被害人即告訴人因此並受有頭部及身體左側後方多
    處瘀血及擦破傷等外傷，有國民醫院驗傷診斷書與病歷影本附卷可稽（偵查卷第
    十頁、本院卷第三四頁），依病歷所載告訴人係車禍受傷，另證人丁○○亦證稱
    告訴人確於是日機車倒地受傷，並將告訴人送醫，是被害人確實受有傷害，被告
    辯稱告訴人假車禍真詐財應不可採。
(二)、證人即當日與被告及告訴人一同打麻將之丙○○，於偵訊時證稱：「當時乙○○
    表示不繼續打時，甲○○先離開，乙○○隨後離開，我及丁○○還在屋內聊天，
    後來有一個山地朋友跑來說前面有人被撞了，問我們是否是我們的人，我們出來
    才看到乙○○倒在地上、我們把她扶起來送醫院，她說是甲○○撞人」等語（偵
    查卷第二七至二八頁），其於原審亦證稱：「我們從地下室打完牌後被告與告訴
    人先走，我們到一樓聊天，三、四分鐘後有山地人來問是否我們的朋友在外面出
    事了，我就出去看到告訴人躺在地上，機車倒地，均橫倒在馬路中央我就叫救護
    車及報警，事發經過我們沒有看到也沒有聽到撞擊聲。他（指告訴人）是騎機車
    離開的，那一排只有我們這一戶燈亮的，他（指山地人）是路過的人，我不認識
    。‧‧‧是被告在（隔天）早上打電話給我，說昨天的事是他理虧，預估告訴人
    輸一到兩萬元，請我轉交告訴人，‧‧‧被告是跟我講理虧（要）賠錢，並未提
    及撞人的事」等語（原審八十九年五月十八日訊問筆錄），是以證人丙○○所言
    ，在打麻將當時，告訴人即已多次對被告表達其心中之不滿，若被告真覺理虧，
    自可在牌桌上或其單獨與告訴人上樓時表明其賠償之意，其於離走前告訴人對其
    叨叨念時均置之不理，若非在教訓告訴人後心中有所虧欠不安，又豈會主動打電
    話表示想賠告訴人前一天在牌桌上之損失。
(三)、證人丁○○證稱：「我們從地下室打完牌後告訴人先上樓走，被告也走了，我們
    在地下室待了一會才到一樓，才一上來就有小孩子約十幾歲是山地人，進來說前
    面發車禍，我帶著電話出去看，看到告訴人躺在地上，旁邊沒有人，就打電話報
    警，事發經過我們沒有看到也沒有聽到撞擊聲。他（按：山地人）可能是住附近
    的人，那一排只有我們這一戶燈亮的，他是路過的人，我不認識。看我們出來他
    就離開了」（見原審同日隔離訊問筆錄），是雖證人丙○○及丁○○二人均未親
    眼目睹告訴人被車撞擊之經過，僅看見告訴人被撞後人車均倒於公園路中央，惟
    告訴人撞地之公園路一五四號前與證人丁○○之住處一六六號間已有一小段距離
    ，是證人當時均在屋內聊天，若非發生巨響而主動出看探視即必係有人告知，否
    則其等如何知曉外面發生何事。故其二人均證稱係一位路過的山地朋友見當時公
    園路只有丁○○住處的燈仍亮的所以主動告知前面有車禍，詢問是否丁○○的朋
    友，見確為其二人之朋友後即行離去，基於原住民熱心助人之心態係合乎常理，
    證人丙○○及丁○○此部分之證言應可採信。
(四)、告訴人與被告原本並不認識，雖因麻將有些許不愉快，然究無仇怨，應無誣陷被
    告之可能，至被告於原審雖曾辯稱：「如被告真有心要撞告訴人，告訴人不可能
    只有皮肉傷」等語，並指稱告訴人所陳撞擊位置不一，然被告於牌桌上確有偷牌
    ，業據證人丁○○陳明（本院卷第六四頁），被告此舉係因為其可能出老千被逮
    ，或未出老千卻被告訴人當眾指責而深感沒面子，且在告訴人一再指責下，對於
    告訴人先給點教訓之意，而非真欲讓其受重傷，否則其在推撞後亦不會回頭看一
    下告訴人傷得如何，是被告此部分所辯不足採信。
(五)、至告訴人雖於警訊中曾稱被與其打牌之不詳男子撞傷，但其係於打牌時始與被告
    見面，自無從知悉被告年籍，況其於警訊已指認被告口卡明確。而告訴人雖於原
    審稱被告自後追撞，然經當庭播放原審錄音帶，告訴人所陳為「他由後面撞過來
    ，他由左邊撞過來」，是應無所陳不一之情形，況告訴人所陳之撞擊基本事實相
    同，而於剎那間之撞擊，衡情亦無法精確敘述，是被告此項辯解亦不足採。又被
    告於本案發生後，將車過戶售出而無從查證被告之車況（見卷附車籍資料），但
    告訴人業提出其機車受損之修理單據為證（本院卷第一０一頁），另依被告所提
    現場相片，足見告訴人所稱斜斜過去與被告均同向行駛而被撞之情屬實。又被告
    雖提出錄音帶為證，但該錄音中告訴人亦清楚指稱係被告駕車追撞。
(六)、綜上，本件事證已臻明確，被告所辯應屬推諉而不可採，至其雖聲請傳製作道路
    交通事故調查報告表之警員作證，但查該警員於撞擊時並不在現場，業據證人丁○○陳明，是無必要訊問，亦無礙被告犯行之認定，本件被告傷害犯行洵堪認定
    ，應予依法論科。
三、核被告甲○○所為，係犯刑法第二百七十七條第一項之傷害罪。原審認被告罪證
    明確，並適用刑法第二百七十七條第一項、第四十一條，罰金罰鍰提高標準條例
    第一條前段、第二條之規定，審酌被告因牌桌上的細故，竟因此傷害告訴人，且
    犯罪後態度不佳，至今未與告訴人和解等一切情狀，量處有期徒刑月，如易科
    罰金，以佰元折算壹日。經核原判決認事用法並無不合，量刑之諭知亦屬妥適
    ，上訴人即被告上訴意旨仍執前詞否認犯罪，指摘原判決不當，為無理由，應予
    駁回。
據上論斷，應依刑事訴訟法第三百六十八條，判決如主文。
本案經檢察官王安明到庭執行職務。
中    華    民    國    八十九    年      十        月        四        日
                              臺灣高等法院刑事第七庭
                                  審判長法  官  吳  啟  民
                                        法  官  林  瑞  斌
                                        法  官  施  俊  堯
右正本證明與原本無異。
不得上訴。
                                        書記官  顏  志  豪
中    華    民    國    八十九    年      十        月        六        日
附錄：本判決論罪科刑法條全文
刑法第二百七十七條
傷害人之身體健康者，處三年以下有期徒刑、拘役或一千元以下罰金。
犯前項之罪因而致人於死者，處無期徒刑或七年以上有期徒刑，致重傷者，處三年以
上十年以下有期徒刑。


司法院資訊處製作；財團法人民間司法改革基金會備份。
